【裁判字號】    94,上易,759
【裁判日期】    950221
【裁判案由】    確認土地界線址
【裁判全文】
臺灣高等法院民事判決                 94年度上易字第759號
上  訴  人  丙○○
被上訴人    乙○○○
訴訟代理人  甲○○
當事人間請求確認土地界址事件，上訴人對於中華民國94年7月6
日臺灣士林地方法院94年度訴字第197號第一審判決提起上訴，
本院於95年2月7日言詞辯論終結，判決如下：
    主  文
上訴駁回。
第二審訴訟費用由上訴人負擔。
    事實及理由
一、本件上訴人主張：伊所有坐落台北市○○區○○段4-1地號
    土地（下稱4-1地號土地），與被上訴人所有同段4-2地號土
    地（下稱4-2地號土地）相鄰。經申請台北市中山地政事務
    所、台北市政府地政處測量大隊鑑界結果，因與土地交換分
    配籤號273號所載之長度不符，致伊所有之上開4-1地號土地
    面積短少18.6平方公尺等情，爰依地籍測量實施規則第221
    條第3款規定，求為確認兩造間就4-1地號土地與4-2地號土
    地應以附圖所示Ｇ、Ｆ連線為界線之判決（原審為上訴人敗
    訴之判決，上訴人聲明不服，提起上訴）。並上訴聲明：(一)
    原判決廢棄。(二)確認兩造間就4-1地號土地與4-2地號土地應
    以附圖所示Ｇ、Ｆ連線為界線。
二、被上訴人則以：土地重新分配，如有疑議，上訴人應向政府
    主管單位尋求解決，本件不應犧牲伊任何權益。兩造間土地
    應以附圖所示Ａ、Ｆ連線為界線，原界址錯誤等語，資為抗
    辯。並答辯聲明：上訴駁回。
三、兩造不爭執事項：
    系爭4-1地號及4-2地號土地相鄰，分屬上訴人、被上訴人所
    有。經台北市中山地政事務所測量，如附圖所示Ｂ至Ａ之距
    離為10.78公尺，上訴人申請再鑑界，經台北市政府地政處
    指派台北市政府地政處測量大隊鑑界結果相符等事實，為兩
    造所不爭執（見本院卷第22頁之筆錄），並有土地登記簿謄
    本、地籍圖謄本、台北市中山地政事務所土地建物量案件收
    據、93年2月12日北市中地二字第09330201100號台北市中山
    地政事務所函檢附之土地複丈成果圖、93年3月3日北市地測
    一字第09330131000號台北市政府地政處測量大隊函、93年3
    月17日北市中地二字第09330397500號台北市中山地政事務
    所函檢附台北市政府地政處測量大隊土地複丈成果圖可證（
    見原審調字卷第7頁至第14頁、第17頁至第19頁、第28、29
    頁），自堪信為真實。
四、本件經依民事訴訟法第463條準用同法第270條之1第1項第3
    款規定，整理並協議簡化爭點後，兩造同意就本院94年10月
    31日準備程序中，兩造協議簡化之爭點為辯論範圍。兩造之
    爭執點為：上訴人所有4-1地號土地與被上訴人所有4-2地號
    土地界址，是否如附圖所示Ｇ、Ｆ連線為界線？（見本院卷
    第22、33頁之筆錄）。茲分述如下：
    (一)上訴人主張如台北市中山地政事務所土地複丈成果圖界址
      點號665至界址點號1421（見原審調字卷第13頁之複丈成
      果圖），即附圖所示Ｇ、Ｂ點，其距離應為11.78公尺云
      云，並提出書寫為「分配籤號：273」之圖表為證（見原
      審調字卷第16頁之圖表）。惟查上訴人所提之上開「分配
      籤號：273」圖表，其上並無任何機關單位或製作人之記
      載，致無從查證其真偽，且經向台北市政府函詢：「分配
      籤號：273即台北市○○區○○段4-1地號之土地是否於分
      配前業經地政機關鑑定界址及附圖左方所示『11.78M』之
      依據為何？」，台北市政府函覆：「首揭土地係基隆河中
      山橋至成美橋段河道整治地區區段徵收範圍內之土地所有
      人領回之抵價地，依本市基隆河整治地區區段徵收抵價地
      抽籤分配作業要點第十二點及第十三點之規定，抵價地於
      分配完畢後，由地政處進行地籍測量並依分配後地籍圖派
      員前往現場測釘各宗地界樁，故該筆土地於分配前並未經
      過地政機關鑑定界址。另有關附圖左方之數值，經查並非
      本府地政處所註記」，有93年6月29日府地五字第0931448
      3400號台北市政府函可考（見原審調字卷第42頁），上訴
      人復始終不能舉證證明系爭「分配籤號：273」圖表上附
      記「11.78m」為真正，自難據為有利於上訴人之認定。
    (二)嗣再經台北市政府地政處測量大隊，就系爭4-1地號及4-2
      地號土地繪製複丈成果圖之界址（見原審調字卷第36頁之
      複丈成果圖），計算出上訴人所有之系爭4-1地號土地面
      積為827.12平方公尺，有93年6月23日北市地測督字第093
      30422200號台北市政府地政處測量大隊函可考（見原審調
      字卷第38頁之函文），核與土地登記謄本所載上訴人所有
      系爭4-1地號土地之面積827.12平方公尺相符，有土地登
      記謄本可查（見原審調字卷第28頁）。嗣原審再赴現場，
      並請台北市中山地政事務所地政測量人員，就系爭4-1地
      號、4-2地號土地之現有界樁，即台北市政府地政處測量
      大隊複丈成果圖上所標示之Ａ、Ｂ點（見原審調字卷第36
      頁之複丈成果圖），亦即如上訴人所主張之台北市中山地
      政事務所土地附圖所示界址點號665至界址點號1421（見
      原審調字卷第13頁之複丈成果圖）進行測量，經以經緯儀
      取圖根測量，現有界樁與之前測量大隊複丈成果圖上之Ａ
      、Ｂ點相符。再以現有Ａ、Ｂ點間之距離10.78公尺計算
      系爭4-1地號及4-2地號土地之面積，分別為827.12平方公
      尺及569.08平方公尺，有複丈成果圖可考（見原審訴字卷
      第24頁），核與土地登記謄本上之記載均相符，有土地登
      記謄本可查（見原審調字卷第28、29頁）。如自Ｂ點拉出
      11.78公尺之Ｇ點，分別計算系爭4-1地號及4-2地號土地
      之面積，分別為845.57平方公尺及550.63平方公尺，有台
      北市中山地政事務所函文及所附之複丈成果圖可考（見原
      審訴字卷第23、24頁），則上訴人所有4-1地號土地之面
      積將增加18.45平方公尺，被上訴人所有4-2地號土地面積
      將減少18.45平方公尺，足證上訴人所有4-1地號土地與被
      上訴人所有4-2地號土地界址，非如附圖所示Ｇ、Ｆ之連
      線為界線。是上訴人所為之主張，殊不足取。
五、綜上所述，上訴人依據地籍測量實施規則第221條第3款之規
    定，請求確認兩造間就4-1地號土地與4-2地號土地應以附圖
    所示Ｇ、Ｆ連線為界線，非屬正當，自屬不應准許。從而原
    審為上訴人敗訴之判決，並無不合，上訴論旨仍執前詞指摘
    原判決不當，求予廢棄改判，為無理由，應予駁回上訴。
六、至兩造其餘之攻擊或防禦方法及所用之證據，經本院斟酌後
    ，認為均不足以影響本判決之結果，爰不逐一論列，併此敘
    明。
七、據上論結，本件上訴為無理由，依民事訴訟法第449條第1項
    、第78條，判決如主文。
中    華    民    國    95    年    2    月     21    日
                  民事第七庭  審判長法  官  鄭三源
                                    法  官  黃嘉烈
                                    法  官  王聖惠
正本係照原本作成。
上訴人如不服本判決，應於收受送達後20日內向本院提出上訴書
狀，其未表明上訴理由者，應於提出上訴後20日內向本院補提理
由書狀（均須按他造當事人之人數附繕本）上訴時應提出委任律
師或具有律師資格之人之委任狀；委任有律師資格者，另應附具
律師資格證書及釋明委任人與受任人有民事訴訟法第466條之一
第一項但書或第二項（詳附註）所定關係之釋明文書影本。
中    華    民    國    95    年    2     月    21    日
                                    書記官  陳樂觀
附註：
民事訴訟法第四百六十六條之一（第一項、第二項）：
對於第二審判決上訴，上訴人應委任律師為訴訟代理人。但上訴
人或其他法定代理人具有律師資格者，不在此限。
上訴人之配偶、三親等內之血親、二親等內之姻親，或上訴人為
法人、中央或地方機關時，其所屬專任人員具有律師資格並經法
院認為適當者，亦得為第三審訴訟代理人。


司法院資訊處製作；財團法人民間司法改革基金會備份。
